【裁判字號】    98,訴,2926
【裁判日期】    981112
【裁判案由】    毒品危害防制條例
【裁判全文】
臺灣臺中地方法院刑事判決              98年度訴字第2926號
公  訴  人  臺灣臺中地方法院檢察署檢察官
被      告  乙○○
                    （現於臺灣臺中戒治所強制戒治執行中）
上列被告因毒品危害防制條例案件，經檢察官提起公訴（98年度
偵字第14200號），本院判決如下：
    主    文
乙○○轉讓第一級毒品，累犯，處有期徒刑壹年貳月。
    犯罪事實
一、乙○○前因犯詐欺罪，經本院判處有期徒刑3月確定，於民
    國97年5月28日易科罰金執行完畢。詎其仍不知悔悟，明知
    海洛因係屬毒品危害防制條例第2條第2項第1款所規定之第
    一級毒品，非經許可不得持有、轉讓，於97年12月9日21時
    許，在臺中縣梧棲鎮○○路○段192號「富客旅社」308室內
    ，因友人甲○○（施用第一級毒品犯行，另經本院判處有期
    徒刑10月）毒癮發作欲吸食第一級毒品海洛因，其竟基於轉
    讓第一級毒品海洛因之犯意，同意甲○○自行取走乙○○放
    置於床頭供1次施用份量之第一級毒品海洛因，甲○○隨即
    在該處以將第一級毒品海洛因摻水後置於注射針筒內施打於
    靜脈血管方式，施用自乙○○無償取得之海洛因，乙○○即
    以此方式，無償轉讓供1次施用之少量第一級毒品海洛因予
    甲○○。嗣於97年12月10日凌晨1時許，經警執行臨檢勤務
    時，在前開地點查獲乙○○，甲○○從窗戶趁隙逃逸，為埋
    伏員警當場逮捕，並在甲○○逃逸路線之「富客旅社」2樓
    屋頂扣得內裝有第一級毒品海洛因14包、第二級毒品甲基安
    非他命1包、電子秤及分裝袋等物之黑色背包1個。
二、案經臺中縣警察局報請臺灣臺中地方法院檢察署檢察官偵查
    起訴。
    理    由
壹、證據能力部分：
一、按被告以外之人於檢察事務官、司法警察官或司法警察調查
    中所為之陳述，與審判中不符時，其先前之陳述具有較可信
    之特別情況，且為證明犯罪事實存否所必要者，得為證據，
    刑事訴訟法第159條之2定有明文。本件證人甲○○於98年3
    月18日警詢之陳述與審判中所為陳述不符（不符部分詳後述
    ），惟本院審酌上開證人於警詢之陳述情形，係於97年12月
    10日為警查獲後，經檢察官諭知具保後，始經傳喚至警察局
    製作警詢筆錄，是以並無希圖交保而誣指被告之可能，且無
    來自被告同庭在場之壓力而出於虛偽不實之指證，或事後串
    謀而故為迴護被告之機會，則其於警詢所為之證述，客觀上
    應具有較可信之特別情況，且亦為證明犯罪事實存否所必要
    ，依上揭規定，證人甲○○於警詢之證言自有證據能力。
二、次按被告以外之人於偵訊中向檢察官所為之陳述，除顯有不
    可信之情況者外，得為證據，刑事訴訟法第159條之1第2項
    定有明文。而所謂不可信情況之認定，法院應審酌被告以外
    之人於陳述時之外在環境及情況，例如：陳述時之心理狀況
    、有無受到外力干擾等，以為判斷之依據，故係決定陳述有
    無證據能力，而非決定陳述內容之證明力。是被告以外之人
    前於偵查中已具結而為證述，除反對該項供述得具有證據能
    力之一方，已釋明「顯有不可信之情況」之理由外，皆得為
    證據；又司法實務運作上，咸認偵查中檢察官向被告以外之
    人所取得之陳述，原則上均能遵守法律規定，不致違法取供
    ，其可信性極高，因而明定除顯有不可信之情況者外，得為
    證據，即被告以外之人於偵查中依法應具結者已具結，向檢
    察官所為之陳述，原則上具有證據能力，於例外「顯有不可
    信之情況」，始不具證據能力。本案證人甲○○於檢察官偵
    查時，係以證人之身份，經檢察官告以具結之義務及偽證之
    處罰，經具結而擔保其證述之真實性，復無證據顯示係遭受
    強暴、脅迫、詐欺、利誘等外力干擾情形，或在影響其等心
    理狀況致妨礙其自由陳述等顯不可信之情況下所為；且證人
    甲○○於本院審理時分別到庭接受詰問，已確保被告之對質
    詰問權。上揭證人於偵訊時之陳述既無顯不可信之情況，依
    前開說明，自有證據能力。
三、其餘本件認定事實所引用之下列證據（包含人證與文書證據
    等證據），檢察官、被告均不爭執其證據能力，亦未曾於言
    詞辯論終結前聲明異議，本院審酌上開證據作成時之情況，
    並無違法取證之瑕疵，認以之作為證據為適當，依刑事訴訟
    法第159條之5之規定，均有證據能力。
貳、實體部分：
一、訊據被告乙○○固不否認甲○○有於前揭時間、地點與其碰
    面之事實，惟矢口否認有何轉讓第一級毒品海洛因之犯行，
    辯稱：其不知道甲○○有拿其毒品，當天在富客旅社，警察
    來之前，其進去洗澡約40分鐘後出來，就發現毒品不見，其
    並無轉讓毒品給甲○○云云。惟查：
  (一)前開犯罪事實，業據證人甲○○於警詢及檢察官偵查中證述
    明確，核與被告於警詢及檢察官偵查中所述相符，又證人甲
    ○○因該次施用毒品犯行，業經本院判處有期徒刑10月確定
    ，有本院98年度訴字第1649號刑事判決在卷可參。
  (二)被告雖以前詞置辨，然查，被告於偵查中供稱：其沒有親手
    拿給證人甲○○，東西（即海洛因）是放在床頭，他自己拿
    的等語，於本院審理時改稱：其不知道甲○○拿其毒品，在
    警察來之前，就發現其毒品不見了，其沒有問證人甲○○等
    語，就證人甲○○如何拿取毒品海洛因一事，前後所述不一
    ，即屬有疑。並證人甲○○於警詢及檢察官偵查中結證稱：
    97年12月10日其在檢察官偵查中，因緊張害怕，所以隨便編
    出其毒品是向「阿漢」購買，實際上提供其海洛因毒品的是
    乙○○，乙○○免費提供毒品讓其施用1次，因為其與乙○
    ○是多年好友，當天其跟乙○○聯絡上，乙○○說他人在富
    客旅社，其過去找乙○○，與乙○○一起施用，然後就被警
    察逮捕，查獲當時其因為害怕會連累乙○○免費提供毒品給
    其施用，才會隨便編1名「阿漢」的男子，97年12月10日凌
    晨1時，在富客旅社308室，其一直拜託乙○○，向乙○○要
    的，原本他不願意等語明確，且被告乙○○於檢察官偵查中
    亦供承：其沒有親手拿給證人甲○○，東西（即海洛因）是
    放在床頭，證人甲○○自己拿的，是證人甲○○拜託其給他
    施用海洛因等語明確，證人甲○○於本院審理時雖改稱：當
    天其一直拜託被告給其海洛因，被告叫其不要用，被告已經
    「茫」了，其就自己拿海洛因，後來被告在洗澡時，其又用
    海洛因，被告洗完澡出來看到其正在用，被告叫其不要用，
    其偷拿被告2次海洛因等語，然證人甲○○於本院審理時亦
    證稱：被告洗完澡出來後看到其正在用海洛因，被告叫其不
    要用，當時被告是關心其，並沒有對其說為何要偷拿他的海
    洛因去用，也沒有要求其還給他等語明確，足見當天被告確
    經證人甲○○請求而知悉證人甲○○拿取其所有之毒品海洛
    因吸食，並同意證人甲○○自行拿取海洛因吸食無誤，至證
    人甲○○於本院審理時雖翻異前詞，改稱係趁被告吸食毒品
    後精神不佳及洗澡不知情時，未經被告同意而自行拿取海洛
    因吸食等語，然被告洗澡出來後，既已知證人甲○○自行拿
    取其所有之毒品海洛因欲吸食，惟並未阻止證人甲○○繼續
    施用自其處所拿取之海洛因，顯見被告確已默示同意證人甲
    ○○取用其所有之海洛因毒品甚明，證人甲○○嗣後於本院
    審理時所為證述，顯屬事後迴護被告之詞，並無足採。
  (三)綜上所述，本案事證明確，被告所辯並無足採，其犯行堪以
    認定。
二、按海洛因係毒品危害防制條例第2條第2項第1款所規定之第
    一級毒品，不得非法持有、轉讓、販賣。是核被告所為，係
    違反毒品危害防制條例第8條第1項之轉讓第一級毒品罪。被
    告因轉讓而持有第一級毒品之低度行為，為其轉讓第一級毒
    品之高度行為所吸收，不另論罪。查被告前因犯詐欺罪，經
    本院判處有期徒刑3月確定，於97年5月28日易科罰金執行完
    畢，有臺灣高等法院被告前案紀錄表1份在卷可憑，其前受
    徒刑執行完畢後，5年以內故意再犯本件有期徒刑以上之罪
    ，為累犯，應依刑法第47條第1項之規定，加重其刑二分之
    一。爰審酌被告前有施用毒品前科，其當知毒品不僅殘害施
    用者自身健康，且因施用毒品而散盡家財、連累家人者，不
    可勝計，施用者導致精神障礙，性格異常，甚至造成生命危
    險之成癮性，而嚴重戕害國人之身心健康，因友人甲○○一
    再請託，默示同意甲○○自行取用其所有之第一級毒品海洛
    因，而無償轉讓1次施用之少量海洛因予甲○○，所轉讓之
    第一級毒品海洛因數量不多，且係因證人甲○○一再拜託，
    基於友誼方同意甲○○自行取用，並被告犯後仍否認犯行等
    一切情狀，量處如主文所示之刑。公訴人雖具體請求判處被
    告有期徒刑1年6月。惟前開本院審酌被告前開量刑之一切情
    狀，認為對被告量處如主文所示之刑及定其應執行如主文所
    示之刑，已足懲儆，公訴人前揭具體求刑，尚嫌過重，附此
    敘明。至員警於97年12月10日查獲被告時所扣得內裝有第一
    級毒品海洛因14包、第二級毒品甲基安非他命1包、電子秤
    及分裝袋等物之黑色背包1個，非被告所有，且係追捕證人
    甲○○時，在證人甲○○逃逸路線之2樓屋頂處發現扣得，
    並被告遭查獲時之地點係旅社，出入人員複雜，無證據證明
    為被告所置放該處，且該扣案物品均非屬本案扣案物，是所
    查扣之毒品自應由檢察官另行聲請單獨宣告沒收銷燬，無從
    於本案諭知沒收銷燬，其餘扣案之電子秤、分裝袋、及黑色
    背包，既非屬被告所有，亦本院自無從宣告沒收，併予敘明
    。
據上論斷，應依刑事訴訟法第299條第1項前段，毒品危害防制條
例第8條第1項，刑法第11條前段、第47條第1項，判決如主文。
中    華    民    國    98    年    11    月    12    日
                    刑事第六庭  審判長法  官  林三元
                                      法  官  黃益茂
                                      法  官  戴博誠
以上正本證明與原本無異。
如不服本判決應於收受判決後10日內向本院提出上訴書狀，並應
敘述具體理由；其未敘述上訴理由者，應於上訴期間屆滿後20日
內向本院補提理由書（均須按他造當事人之人數附繕本）「切勿
逕送上級法院」。
                                      書記官  林政佑
中    華    民    國    98    年    11    月    12    日
【附錄論罪科刑法條】
毒品危害防制條例第8條第1項：
轉讓第一級毒品者，處1年以上7年以下有期徒刑，得併科新臺幣
1百萬元以下罰金。


司法院資訊處製作；財團法人民間司法改革基金會備份。
